【裁判字號】    97,消債更,1440
【裁判日期】    980527
【裁判案由】    更生事件
【裁判全文】
臺灣板橋地方法院民事裁定          97年度消債更字第1440號
聲  請  人  甲○○
上列當事人因消費者債務清理事件聲請更生，本院裁定如下：
    主  文
債務人甲○○自中華民國九十八年五月二十七日下午四時起開始
更生程序。
本件得由司法事務官進行更生程序。
    理  由
一、按債務人與金融機構協商成立者，不可聲請更生或清算。但
    因不可歸責於己之事由，致履行顯有重大困難者，不在此限
    ；本條例施行前，債務人依金融主管機關協調成立之中華民
    國銀行公會會員，辦理消費金融案件無擔保債務協商機制與
    金融機構成立之協商，準用前項之規定，消費者債務清理條
    例第151條第 5項、第6項分別定有明文；再法院開始更生程
    序之裁定，應載明其年、月、日、時，並即時發生效力，消
    費者債務清理條例第45條第1項定有明文。
二、本件聲請意旨略以：聲請人目前資產總價值為新臺幣（下同
    ）573,270元，債務總金額為2,773,394元，有不能清償債務
    之情事，消費者債務清理條例施行前，曾於民國95年間依照
    中華民國銀行公會會員辦理消費金融案件無擔保債務協商機
    制，與最大債權金融機構中國信託商業銀行股份有限公司（
    下稱：中國信託）達成協商，雙方約定聲請人自96年 1月起
    ，分120期，利率0.00%，每月10日以17,717元依各債權銀行
    債權金額比例清償各項債務，至全部清償為止，而聲請人擔
    任外語家教及翻譯的工作，每月收入不及30,000元，卻因聲
    請人須租賃永和保生路之房屋，一方面作為住家一方面作為
    補習家教所用，致其每月房屋租金為22,000元，且因聲請人
    為重度肢障人士，本身行動不便所有生活起居均須有人照料
    ，緣聘請外勞照顧其一切生活起居，因此聲請人於繳交協商
    金額與房屋租金後，根本連基本的生活費用都無法支付，但
    為此聲請人之兄弟姊妹仍繼續金錢資助聲請人，讓聲請人能
    如期的繳納協商費用，直至96年 4月聲請人因罹患乳癌至台
    大醫院住院開刀，聲請人的手也因此無法提高而無法教書，
    致其幾個月的時間並無收入，聲請人已竭盡所能依約履行 6
    期，已無力再繳納協商費用而毀諾，聲請人毀諾實係因收入
    不足所致，而非協商後故有浪費之不利償還行為，致履行顯
    有重大困難之歸責於己之事由，且其無擔保或無優先權之債
    務總額未逾1,200 萬元，復未經法院裁定開始清算程序或宣
    告破產，依法自得聲請更生程序，爰請裁定開始更生等語。
三、查聲請人之主張，業據其提出財團法人金融聯合徵信中心當
    事人綜合信用報告、債權人清冊、協商協議書、中華民國殘
    障手冊、國立台灣大學醫學院附設醫院診斷證明書、房屋租
    賃契約書等件在卷可稽，並有中國信託98年3 月6 日民事陳
    報狀1 份附卷為憑，則查聲請人因罹患乳癌住院治療，致收
    入減少而毀諾協商條件，核認係屬非可歸責於聲請人之事由
    ，且衡酌聲請人之經濟狀況，應具有不能清償債務之情事，
    而本件又查無聲請人有消費者債務清理條例第6 條第3 項、
    第8 條或第46條各款所定駁回更生聲請之事由存在，是聲請
    人聲請更生，應屬有據，爰依首開條文規定，裁定如主文。
四、至聲請人於更生程序開始後，應另提出足以為債權人會議可
    決或經法院認為公允之更生方案以供採擇，俾免更生程序進
    行至依消費者債務清理條例第61條規定應行清算之程度，附
    此說明。
中    華    民    國    98    年    5     月    27    日
                  民事第三庭  法  官  邱靜琪
上為正本係照原本作成
本件不得抗告
本裁定已於98年5月27日下午4時公告。
中    華    民    國    98    年    5     月    27    日
                              書記官  鄭美莉


司法院資訊處製作；財團法人民間司法改革基金會備份。
